臺灣桃園地方法院刑事判決　　　　　　　96年度交訴字第61號
公　訴　人　台灣桃園地方法院檢察署檢察官
被　　　告　丙○○
上列被告因肇事遺棄罪等案件，經檢察官提起公訴（96年度偵字
第3016號），本院判決如下︰
    主  文
丙○○因過失傷害人，處有期徒刑肆月；又駕駛動力交通工具肇
事，致人受傷而逃逸，處有期徒刑捌月。應執行有期徒刑拾月。
    事  實
一、丙○○於民國九十五年十二月三日十六時四十分許，騎乘車
    號ＢＢＢ－八三五號重型機車並在後加掛二輪型推車堆放廢
    紙箱，搭載其子丁○○，沿桃園縣八德市○○路由中壢市往
    八德市○○路方向行駛，於行經桃園縣八德市○○路九七九
    號前，欲超越前方由乙○○所騎乘，搭載其母甲○○之車號
    Ｈ七Ｇ－二五０號重型機車時，本應注意兩車併行之間隔，
    並隨時採取必要之安全措施，以避免危害發生，而依當時天
    氣為晴，日間有自然光線，柏油路面，道路無缺陷、無障礙
    物、視距良好等情形，並無不能注意之情事，竟於兩車併行
    時，疏未注意併行之間隔，致其機車後加掛二輪型推車上堆
    放之廢紙箱勾到車號Ｈ七Ｇ－二五０號重型機車之左把手，
    致乙○○、甲○○人車倒地，乙○○因而受有左肩及左踝扭
    挫傷、左肘挫傷之傷害，甲○○因而受有左手多處擦傷、左
    膝挫瘀傷之傷害。乙○○起身後前往抄下丙○○之車號，並
    告知丙○○撞到人之事實，詎丙○○發現肇事致人受傷後，
    本不得駛離，應停車採取救護或其他必要措施，竟基於肇事
    逃逸之犯意，趁乙○○以電話報警之際，逕行騎車逃逸。經
    乙○○提供肇事車號，始為警循線查獲。
二、案經乙○○、甲○○訴由桃園縣政府警察局八德分局報請台
    灣桃園地方法院檢察署檢察官偵查起訴。
    理  由
一、本件認定事實所引用之本件卷內所有文書證據，並無證據證
    明係公務員違背法定程序所取得，被告丙○○於本院審理終
    結前就卷內所有之卷證資料之證據能力均表示無意見，且卷
    內之文書證據，亦無刑事訴訟法第一百五十九條之四之顯有
    不可信之情況與不得作為證據之情形，則依刑事訴訟法第一
    百五十九條之五之規定，本件認定事實所引用之本件卷證所
    有文書證據等證據，均有證據能力，合先敘明。
二、訊據被告矢口否認有何過失傷害及肇事逃逸之犯行，辯稱係
    告訴人乙○○之機車自己擦撞其車輛，且其亦不知有與告訴
    人乙○○、甲○○發生交通事故云云。經查：
  (一)證人即告訴人甲○○證稱：當時我坐我兒子的車要回桃園，
    我們是直行，被告騎機車從我們左邊超過去，結果將我們拖
    倒等語明確（見審判筆錄第六頁），核與證人即告訴人乙○○證述：被告騎乘機車從我們左後方超車，紙箱勾到我們機
    車左把手，我們人車倒地等情相符（見審判筆錄第九頁），
    況證人即被告之子丁○○亦證陳當時聽到聲音後有回頭看，
    就見到告訴人之車子倒在地上，告訴人中之一人即過來告知
    被告說撞到人了等語（見審判筆錄第一一頁），故被告車輛
    經過告訴人車輛後，丁○○即聽見告訴人等之車輛倒地聲，
    且告訴人乙○○、甲○○與被告亦無仇隙，自無於事故現場
    誣陷被告之理，是告訴人乙○○所騎乘之機車係因遭被告機
    車所載運之紙箱勾住而倒地一情，足堪認定。
  (二)按汽車行駛時，駕駛人應注意兩車併行之間隔，並隨時採取
    必要之安全措施，道路交通安全規則第九十四條第三項定有
    明文。案發當時天氣為晴，日間有自然光線，柏油路面，道
    路無缺陷、無障礙物、視距良好，依被告之智識、能力，並
    無不能注意之情事，此有道路交通事故調查報告表(一)在卷足
    憑（見同上偵查卷第二０頁）。被告自承當時係從告訴人乙○○之左側超車（見審判筆錄第一四頁），而告訴人乙○○
    所騎乘之機車係因遭被告機車所載運之紙箱勾住而倒地一情
    ，業如前述，是被告於超車中與告訴人車輛併行時，顯未注
    意兩車併行之間隔，其載運之紙箱方會勾住告訴人機車把手
    ，致告訴人乙○○所騎乘之機車倒地，被告確未盡其應注意
    之義務，應負過失責任甚明。
  (三)告訴人乙○○、甲○○於本件事故後即於當天（九十五年十
    二月三日）送行政院衛生署桃園醫院急診，經診斷告訴人乙○○受有左肩及左踝扭挫傷、左肘挫傷之傷害，告訴人甲○○受有左手多處擦傷、左膝挫瘀傷之傷害，此有行政院衛生
    署桃園醫院傷害診斷證明書二份在卷可證（見偵查卷第一三
    、一四頁），堪認告訴人等此部分傷害確與被告前開駕駛之
    過失行為有相當因果關係。
  (四)被告辯稱其不知有與告訴人乙○○、甲○○發生事故云云，
    然查，告訴人乙○○證稱：我跌倒爬起來後，當時肇事車輛
    就停放在前方不遠，我走過去問被告是否知道撞到人，被告
    說知道，我將被告的鑰匙拔起，抄完車牌後就將車鑰匙還給
    被告，我打電話報警，跑去對面問肇事地點的地址時，就看
    到被告直接騎走了（見審判筆錄第九頁），證人甲○○亦證
    述：因為我倒地後很痛，我叫我兒子（告訴人乙○○）把機
    車扶起後去追前面那台機車，因為被告停在前面，我兒子就
    過去抄他的車牌並直接把車鑰匙拔起，抄好車牌後鑰匙有還
    他，之後我兒子就打電話報警，但被告就騎車離開等語（見
    審判筆錄第九頁），核與證人丁○○證述：我聽到聲音後回
    頭看，看到告訴人機車倒在地上，其中一人起來把機車扶起
    ，並且騎車過來我們這裡，另一女子是在原地坐著，該名男
    子騎過來後就對我們說我們撞到人，並把我們的機車鑰匙抽
    走，將我們的機車車牌號碼抄起來等情相符（見審判筆錄第
    一一頁），顯見告訴人乙○○於事故當時確有告知被告已撞
    到人，故被告辯稱不知有與告訴人乙○○、甲○○發生事故
    云云，顯無可採。
  (五)證人甲○○、乙○○均證稱被告離去時並未留下姓名、資料
    （見審判筆錄第十頁），證人丁○○亦證述被告離去時並未
    跟告訴人等告知姓名、住址、電話等資料，亦未說明要如何
    處理本件事故（見審判筆錄第一一頁），被告既已知悉其機
    車撞到他人，仍未留下處理，而趁隙逃離，被告顯有駕駛動
    力交通工具肇事，致人受傷而逃逸之行為，足堪認定
  (六)綜上，被告所辯不足採信，本件事證明確，被告犯行堪予認
    定，應依法論科。
三、核被告所為，係犯刑法第二百八十四條第一項前段之過失傷
    害罪及同法第一百八十五條之四之肇事逃逸罪。被告以一過
    失行為同時觸犯使告訴人乙○○、甲○○受傷，為想像競合
    犯，應從一重之過失傷害罪處斷。被告所犯上開二罪，犯意
    各別，行為互異，應予分論併罰。爰審酌被告未注意兩車併
    行之間隔致告訴人等受傷，於明知肇事後仍逃離現場，於審
    判中一再飾詞否認，且迄今尚未與告訴人達成和解，犯後態
    度不佳等一切情狀，量處如主文所示之刑，並定其應執行刑
    ，以示懲儆，
據上論斷，應依刑事訴訟法第二百九十九條第一項前段，刑法第
二百八十四條第一項前段、第一百八十五條之四、第五十五條、
第五十一條第五款，刑法施行法第一條之一第一項、第二項前段
，判決如主文。
本案經檢察官姚重珍到庭執行職務。
中　　華　　民　　國　　96　　年　　6 　　月　　29　　日
                  交通法庭審判長法　官　曾淑華
                                法  官  朱美璘
                                法  官  王耀興
以上正本證明與原本無異。
如不服本判決書應於送達後10日內向本院提出上訴狀。
                                書記官  劉晨輝
中　　華　　民　　國　　96　　年　　7 　　月　　3 　　日
附錄本案論罪科刑法條全文
刑法第185-4條
駕駛動力交通工具肇事，致人死傷而逃逸者，處六月以上五年以
下有期徒。
刑法第284條
因過失傷害人者，處六月以下有期徒刑、拘役或五百元以下罰金
，致重傷者，處一年以下有期徒刑、拘役或五百元以下罰金。
從事業務之人，因業務上之過失傷害人者，處一年以下有期徒刑
、拘役或一千元以下罰金，致重傷者，處三年以下有期徒刑、拘
役或二千元以下罰金。
